【裁判字號】    96,易,3087
【裁判日期】    971031
【裁判案由】    詐欺等
【裁判全文】
臺灣臺中地方法院刑事判決              96年度易字第3087號
公  訴  人  臺灣臺中地方法院檢察署檢察官
被      告  辛○○
                      6號
                    現另案於臺灣臺中監獄執行
            戊○○
上  一  人            樓
選任辯護人  鞠金蕾  律師
上列被告等因詐欺等案件，經檢察官提起公訴（96年度偵字第45
00、7998、8134號）及聲請併案審理（96年度偵字第12390 號）
，本院判決如下：
    主    文
辛○○幫助意圖為自己不法之所有，以詐術使人將本人之物交付
，累犯，處有期徒刑肆月，如易科罰金，以新臺幣壹仟元折算壹
日，減為有期徒刑貳月，如易科罰金，以新臺幣壹仟元折算壹日
。
戊○○幫助意圖為自己不法之所有，以恐嚇使人將本人之物交付
，處有期徒刑捌月，減為有期徒刑肆月，如易科罰金，以新臺幣
壹仟元折算壹日。
    犯 罪 事 實
一、辛○○曾犯搶奪案件，經本院於民國92年8 月28日以92年度
    訴字第1788號判處有期徒刑2 年6 月確定，於94年10月30日
    執行完畢，詎仍不知悔改，其與戊○○明知他人蒐集存摺、
    密碼、提款卡等帳戶資料，顯係欲以該蒐集來之帳戶遂行財
    產上犯罪之目的，而將個人帳戶、提款卡及密碼等物交予他
    人，可預見此帳戶等物足供詐欺取財、恐嚇取財之人頭帳戶
    ，以收取被害者匯入之款項使用，仍不違背渠等本意，竟分
    別基於幫助詐欺、恐嚇集團詐欺取財、恐嚇取財之不確定故
    意，戊○○於民國95年11月上旬，在臺北縣板橋市○○路附
    近將其所有之土城學府郵局帳號00000000000000號（起訴書
    誤載為臺南市○○路郵局）、新光銀行土城分行帳號000000
    0000000 號、玉山銀行土城分行、國泰世華銀行土城分行之
    存摺、提款卡（含密碼）交予年約30餘歲之成年男子。辛○○因經濟困難，見自由時報分類廣告，而打廣告所刊登之電
    話與對方聯絡後，於95年11月底，在臺中市○○○路與黎明
    路口之全家便利商店，以新臺幣（下同）6000元之代價將其
    所申設之烏日郵局帳號00000000000000號之存摺、提款卡（
    含密碼）售予年籍不詳之成年男子，而容任他人將渠等前揭
    帳戶等作為詐欺取財或恐嚇取財之工具，嗣上開2 位男子取
    得前開辛○○、戊○○之帳戶等資料後，即與陳義平（陳義
    平經檢察官通緝中，子○○、壬○○、丑○○、癸○○、甲○○、申○○、庚○○、辰○○、丙○○、寅○○、午○○
    、未○○、丁○○、巳○○等人另行審結）所屬詐欺取財、
    恐嚇取財集團成員，共同基於意圖為自己不法所有之犯意聯
    絡，由不詳姓名年籍之成年成員，於95年11月27日撥打電話
    予己○○，向其恐嚇稱：妳弟弟在我們手上，若要放人需匯
    款1 百萬元等語，致使己○○心生畏懼，不疑他有，而於同
    日13時39分許匯款63萬元至戊○○所申請前揭土城學府郵局
    帳戶內，翌日己○○之弟返家後，始知受騙。復於95年11
    月27日中午13時許（起訴書誤載為95年11月29日）撥打電話
    予卯○○，向其謊稱：你中我們公司（時互數位生活館）所
    舉辦的摸彩活動2 獎，金額為港幣2 萬5 千元，折合新臺幣
    100 萬元，需先繳交42萬元費用成為會員後始得領取獎金等
    語，致使卯○○信以為真，陷於錯誤而於同日14時30分許匯
    款84500 元至戊○○所申設之新光銀行土城分行帳號000000
    0000000 號帳戶，及於同年11月28日上午11時49分許及同年
    月13時45分許，分別匯款10萬元、30萬元至林妙穎（檢察官
    未提起公訴）所申設之南投草屯郵局帳號00000000000000號
    帳戶內後，卯○○於95年11月29日上午9 時30分，方知受騙
    。另於95年12月18日撥打電話予乙○○，向其謊稱：乙○○
    獲得國美電器公司3 獎、105 萬元獎金，需繳交入會費後始
    得領取獎金等語，致使乙○○不疑有他，而於同日分別匯款
    10萬元至鄭金城（檢察官未提起公訴）所申立之臺中松竹郵
    局帳號00000000000000號帳戶、匯款32萬元至辛○○所開立
    之前揭烏日郵局帳戶，及匯款81000 元至黃文平（檢察官未
    提起公訴）所申設之第一銀行帳號00000000000 號帳戶內，
    乙○○至同年12月22日始知受騙。
二、案經臺中市警察局移送臺灣臺中地方法院檢察署檢察官偵查
    起訴。
    理    由
壹、程序方面：
    按被告以外之人於審判外之言詞或書面陳述，除法律有規定
    者外，不得作為證據，刑事訴訟法第159 條第1 項定有明文
    。又被告以外之人於審判外之陳述，雖不符前四條之規定，
    而經當事人於審判程序同意作為證據，法院審酌該言詞陳述
    或書面陳述作成時之情況，認為適當者，亦得為證據。當事
    人、代理人或辯護人於法院調查證據時，知有第159 條第1
    項不得為證據之情形，而未於言詞辯論終結前聲明異議者，
    視為有前項之同意，刑事訴訟法第159 條之5 第1 項、第2
    項亦定有明文。本件被害人即證人己○○、卯○○、乙○○
    等人及同案被告甲○○、壬○○分別警詢時（見96年度聲拘
    字第37號卷第37頁至38頁、第47頁至第48頁、第59頁至第60
    頁、見警卷(一)第187 頁反面、警卷(一)第107 頁至第109 頁）
    所為陳述，為被告以外之人於審判外之陳述，被告於本院準
    備程序及審理過程中未聲明異議，依前開刑事訴訟法第159
    條之5 第2 項之規定，應視為被告同意將該等陳述作為證據
    ，本院認證人己○○、卯○○、乙○○、甲○○、壬○○等
    人於警詢時所為陳述，適宜作為證據，故認渠等上述之陳述
    均具有證據能力。
貳、實體方面：
一、上揭被告辛○○幫助詐欺取財之犯罪事實，業據被告辛○○
    分別於警詢、本院準備程序及審理時坦承不諱，核與被害人
    即證人乙○○於警詢所證述之情節相符，並與同案被告即證
    人甲○○分別於警詢（見警卷(一)第187 頁反面）中及本院審
    理（見本院卷3 第95頁反面）時所證述之情節大致契合，復
    有郵政國內匯款執據、高雄市政府警察局苓雅分局福德二路
    派出所受理各類案件紀錄表、受理詐騙帳戶通報警示簡便格
    式表、內政部警政署反詐騙案件紀錄表、臺灣郵政股份有限
    公司臺中郵局96年6 月27日中管字第0962101771號函所附被
    告辛○○前揭帳戶立帳申請書及交易詳情各1 紙在卷可稽（
    見96年度聲拘字第37號卷第59頁至第66頁、96年度核退字第
    1081號卷第5 頁至第18頁）。是以被告前開之自白，確與犯
    罪事實相符，堪予採信。本件事證明確，被告辛○○之犯行
    ，洵堪認定。
二、訊據被告戊○○固坦承上開4 本帳戶存摺、提款卡及密碼等
    物均為其自行申請所取得，而遭詐欺集團成員做為向被害人
    己○○、卯○○詐欺取財及恐嚇取財匯款之帳戶使用等節不
    諱，惟矢口否認有何幫助詐欺取財、恐嚇取財之犯行，辯稱
    ：伊上網找尋貸款代辦公司，對方蕭小姐與伊聯絡，她說要
    這4 個帳戶，她會把錢放到這些帳戶一段時間，做為伊的財
    力證明，才可以向銀行貸款。伊沒有將帳戶賣給別人云云。
    惟查：
  (一)被害人己○○、卯○○分別因誤信恐嚇、詐騙集團成員上述
    之不實訊息，因而心生畏懼、受騙因而將前揭金額匯入被告
    戊○○所使用前揭郵局及新光銀行土城分行之帳戶內等事實
    ，業據證人即被害人己○○、卯○○分別於警詢（見96年度
    聲拘字第37號卷第37頁至38頁）中證述綦詳，並經證人即同
    案被告壬○○於警詢（警卷(一)第107 頁至第109 頁）中供述
    明確，並有受理詐騙帳戶通報警示簡便格式表、郵政國內匯
    款執據、受理刑事案件報案三聯單各3 紙、受理民眾報案紀
    錄表及內政部警政署反詐騙案件紀錄表各1 紙在卷（見96年
    度聲拘字第37號卷第39頁至42頁、第49頁至56頁））可稽。
    且被告戊○○對於被害人己○○、卯○○分別遭詐欺、恐嚇
    集團成員詐騙、恐嚇後，先後上述款項匯入其所使用前揭郵
    局及新光銀行土城分行之帳戶內等事實亦不爭執，足見被害
    人己○○、卯○○分別遭受詐欺、恐嚇集團成員之不法行為
    而匯款至被告戊○○所有上述2 帳戶之事實，應堪認定。
  (二)依被告戊○○於本院審理時供述：「（問：你交出帳戶以前
    你負債多少？）40、50萬元。」、「（問：什麼原因負債？
    ）我賠錢而先向親戚借，想要用貸款還親戚的錢，然再自己
    慢慢還銀行。」、「（問：你交出帳戶之前有無懷疑會被非
    法使用？）有，所以過了3 、4 天才會去掛遺失，掛遺失的
    前一天郵局的人打電話向我查證我本人是否有託付我朋友去
    雲林虎尾領錢。」、「（問：既然你交付帳戶之前有懷疑為
    何還要交付帳戶？）當時是半信半疑。」、「（問：因為檢
    察官起訴你具有未必故意，你是否有不確定故意？你是否願
    意認罪？）我知道我這樣算是有犯罪。」等語（見本院卷5
    第93頁至第93頁反面）以觀；參以現今不肖之犯罪集團大量
    收購或使用他人之存款帳戶，持以供作犯罪使用，藉此逃避
    查緝之犯罪類型層出不窮，復經媒體廣為披露，被告戊○○
    為心智成熟之成年人，曾受高職畢業之教育，具有相當社會
    經驗，有警詢筆錄在卷（見警卷2 第236 頁）可按，其對此
    當無不知之理。綜上所述，被告戊○○辦理貸款前，即因經
    濟陷於困窘，無法向金融機關辦理貸款，且交出上述帳戶前
    即十分疑慮該帳戶等資料極有可能被充當詐欺取財、恐嚇取
    財匯款之人頭帳戶使用，但被告為解決經濟之困難，不得不
    放手一搏，而將前揭帳戶、提款卡及密碼等物交付交予年約
    30餘歲之成年男子辦理貸款，且被告戊○○為避免遭人利用
    上述帳戶犯罪使用，於交出上述帳戶3 、4 天後即將帳戶辦
    理掛失，在在適足以證明被告對於其交付上述帳戶、提款卡
    及密碼等物辦理貸款前，已預見上述帳戶等物，極有可能為
    詐欺、恐嚇集團做為收取被害人匯入之款項使用，並對利用
    該帳戶作為詐欺、恐嚇取財使用結果之發生，亦不違背其本
    意，其具有幫助詐欺、恐嚇取財之不確定故意甚明。是以，
    被告戊○○前揭所辯，顯係事後卸責之詞，要難採信，本件
    事證明確，被告犯行堪以認定。
二、查陳義平等人、收取被告辛○○、戊○○等人前揭帳戶與打
    電話予被害人己○○、卯○○、乙○○等人所組成之詐騙集
    團，共同基於意圖為自己不法所有之犯意聯絡，以上述方法
    ，使被害人己○○、卯○○、乙○○等人將前揭款項匯入上
    述帳戶內，核該犯罪集團成員所為，係犯刑法第346 條第1
    項之恐嚇取財罪，及同法第339 條第1項 之詐欺取財罪。被
    告戊○○一行為同時提供將上述帳戶存摺交予犯罪集團成員
    作為恐嚇取財、詐欺取財之匯款帳戶使用，顯係基於幫助他
    人恐嚇取財、詐欺取財之犯意，且所為提供帳戶予他人之行
    為係屬恐嚇取財、詐欺取財罪構成要件以外之行為，係屬以
    幫助他人犯罪之意思而參與犯罪構成要件以外之行為。是核
    被告戊○○所為，係犯刑法第30條第1 項前段、第339 條第
    1 項之幫助詐欺取財罪及同法第30條第1 項前段、第346 條
    第1 項之幫助恐嚇取財罪；被告辛○○所為，係犯刑法第30
    條第1 項前段、第339 條第1 項之幫助詐欺取財罪。被告戊○○於同一時、地，一次出售上述帳戶予上述犯罪集團，僅
    有一幫助犯行，致被害人己○○、卯○○受有上述損失，同
    時成立幫助恐嚇取財罪、幫助詐欺取財罪，係一行為而觸犯
    構成要件不同之2 罪名，為異種想像競合犯，應從一重論以
    一幫助恐嚇取財罪。公訴人雖未引用恐嚇取財條文，惟犯罪
    事實欄已明確記載被害人己○○遭恐嚇之事實，幫助恐嚇取
    財之部分業經起訴，本院應加以裁判，併此敘明。至於檢察
    官移送併辦部分（即96年度偵字第12390 號被告辛○○詐欺
    案件），雖未據檢察官提起公訴，惟該部分與起訴之幫助詐
    欺部分係屬同一犯罪事實，具有事實上一罪之關係，應為起
    訴效力所及，本院自應併予審理。被告辛○○曾犯搶奪案件
    ，經本院於92年8 月28日以92年度訴字第1788號判處有期徒
    刑2 年6 月確定，於94年10月30日執行完畢，有臺灣高等法
    院被告前案紀錄表1 份在卷可考，其於有期徒刑執行完畢後
    5 年內，再故意犯本件有期徒刑以上之罪，為累犯，應依刑
    法第47條規定加重其刑。被告辛○○、戊○○幫助他人犯上
    述之罪，均應依刑法第30條第2 項之規定，按正犯之刑減輕
    之，並就被告辛○○所犯之刑，先加後減之。爰審酌被告辛○○、戊○○擅自將渠等所有上述帳戶，分別提供犯罪集團
    作為恐嚇取財、詐欺取財之匯款帳戶使用，助長犯罪之不良
    風氣，幫助犯罪者隱匿真實身分，增加檢警犯罪偵查之困難
    性，間接造成他人之遭受損害，且被害人己○○、卯○○、
    乙○○等人所匯入之款項數額非少，所生損害不輕，迄今未
    與被害人己○○、卯○○、乙○○等人達成和解，賠償渠等
    所受之損失，惟念及被告辛○○犯後坦認犯行，態度良好，
    被告戊○○否認犯行，態度不佳等一切情狀，分別量處如主
    文所示之刑，並就被告辛○○所處之刑，諭知易科罰金之折
    算標準。又被告辛○○、戊○○所犯上開罪名之時間，係於
    96年4 月24日以前，且合於中華民國96年罪犯減刑條例第2
    條第1 項第3 款規定之減刑條件，均應依該條例規定減其宣
    告刑2 分之1 ，即如主文所示之減得之刑，並就被告戊○○
    所處之刑，依上開條例第9 條之規定諭知易科罰金之折算標
    準。
據上論斷，應依刑事訴訟法第299 條第1 項前段，刑法346 第1
項、第339 條第1 項，第30條第1 項前段、第2 項、第55條前段
、第47條第1 項、第41條第1 項前段，刑法施行法第1 條之1 第
1項 、第2 項前段，中華民國96年罪犯減刑條例第2 條第1 項第
3款 、第7 條、第9 條，判決如主文。
本案經檢察官酉○○到庭執行職務
中    華    民    國    97    年    10    月    31    日
              刑事第九庭  審判長  法  官  施慶鴻
                                  法  官  何世全
                                  法  官  楊萬益
上開正本證明與原本無異。
如不服本判決，應於送達後10日內向本院提出上訴狀（須附繕本
），上訴於臺灣高等法院臺中分院。
上訴書如未敘述理由，應於上訴期間屆滿後20日內補提理由書於
本院。
                                  書記官  譚系媛
中    華    民    國    97    年    10    月    31    日
附錄論罪科刑法條：
中華民國刑法第339條：
意圖為自己或第三人不法之所有，以詐術使人將本人或第三人之
物交付者，處五年以下有期徒刑、拘役或科或併科1000元以下罰
金。
以前項方法得財產上不法之利益或使第三人得之者，亦同。
前二項之未遂犯罰之。
中華民國刑法第346條
（單純恐嚇罪）
意圖為自己或第三人不法之所有，以恐嚇使人將本人或第三人之
物交付者，處6 月以上5 年以下有期徒刑，得併科1 千元以下罰
金。
以前項方法得財產上不法之利益，或使第三人得之者，亦同。
前二項之未遂犯罰之。


司法院資訊處製作；財團法人民間司法改革基金會備份。
